臺灣高等法院臺中分院刑事判決
110年度原上訴字第43號
上  訴  人  臺灣臺中地方檢察署檢察官
上  訴  人
即  被  告  林宇凱



選任辯護人  林庭暘律師
上  訴  人  
即  被  告  李志峯



被      告  林聰聖



上  一  人                     
選任辯護人  張薰雅律師（法扶律師）
被      告  鍾清雄


選任辯護人  張薰雅律師（法扶律師）
上列上訴人因被告違反廢棄物清理法案件，不服臺灣臺中地方法
院105年度原訴字第39號、106年度訴字第2636號，中華民國109
年7月22日第一審判決（起訴及追加起訴案號：臺灣臺中地方檢
察署105年度偵字第00065、16538、18439、19084、19710、2074
6、26061號、106年度偵字第733號），提起上訴，本院判決如下
：
    主  文
上訴駁回。
林○○、鍾○○應各向公庫支付新臺幣拾萬元。
    事  實
一、謝○○（所涉違反廢棄物清理法犯行由本院另行審結）自民
    國104年1月5日起，以每月新臺幣（下同）3萬元之代價向○○
    通運有限公司（下稱○○公司）負責人黃○○承租坐落臺中市○○
    區○○段第00000、00000、00000、00000、000、000、000、0
    0000、00000等地號土地（上開土地為土地所有權人陳○○代
    表其餘土地所有權人出租予○○公司）。詎其明知未經主管機
    關許可，不得提供土地堆置廢棄物，竟自104年8、9月間起
    僱請吳○○（已歿，所涉違反廢棄物清理法犯行業經臺灣臺中
    地方法院為不受理判決確定）在該處看守管理場地，管制載
    運廢棄物車輛之進出及收款；另僱請黃○○（所涉違反廢棄物
    清理法犯行由臺灣臺中地方法院另行審結）在該處操作挖土
    機，協助載運夾雜大量垃圾之廢棄土石方等廢棄物之車輛傾
    倒廢棄物，而非法提供土地堆置廢棄物。林○○亦明知從事廢
    棄物清除、處理業務，應向直轄市、縣（市）主管機關或中
    央主管機關委託之機關申請核發公民營廢棄物清除處理機構
    許可文件後，始得受託從事清除、處理廢棄物業務，未向主
    管機關申請領有廢棄物清除、處理許可文件，不得從事廢棄
    物之貯存、清除、處理等行為，於與謝○○就提供上開土地堆
    置廢棄物達成協議後，即僱請林○○、李○○、鍾○○及陳○○等人
    （陳○○部分另結），共同基於非法清理廢棄物之犯意聯絡，
    於附表所示之時間，駕駛如附表所示之車輛，載運不詳來源
    夾雜大量垃圾且不符內政部函令頒「營建剩餘土石方處理方
    案」規定，而明顯屬於廢棄物之營建事業廢棄物，陸續清除
    並載運至上開土地堆置、貯存，所堆置廢棄物範圍並及於相
    連之臺中市○○區○○段00000○00000○00000○地號土地(為台灣
    高速鐵路股份有限公司所有)。嗣於105年1月26日，為內政
    部警政署保安警察第七總隊第三大隊警員會同臺中市政府環
    境保護局至現場稽查，復於105年3月13日，經臺中市政府警
    察局第四分局警員會同臺中市政府環境保護局再次至現場稽
    查，並調閱附近路口監視器系統追查進出車輛，而循線查知
    上情。
二、案經內政部警政署保安警察第七總隊第三大隊、臺中市政府
    警察局第四分局移請臺灣臺中地方檢察署檢察官偵查起訴及
    追加起訴。
    理    由
一、證據能力部分：本院以下所引用之供述及非供述證據，均與
    本件事實具有自然關聯性，又未據被告、辯護人或檢察官爭
    執其證據能力，復查無事證足認有違背法定程序或經偽造、
    變造所取得等證據排除之情事，且經本院依刑事訴訟法第16
    4條、第165條踐行調查程序，均堪認有證據能力。
二、得心證之理由：
    被告林○○經合法通知未到庭，其選任辯護人則以被告林○○坦
    承犯行，態度良好，並以其家庭狀況等為由，請求從輕量刑
    ，被告林○○、鍾○○則於上開事實坦承不諱，被告李○○則辯稱
    「我去載東西是老闆帶我去的，我上去看都是石頭。我只是
    去接車的，我跑了2、3趟。我不知道車子跑了幾趟。我是頂
    工的，人家休假就打電話叫我去開的。我沒有跑26車次，大
    概只跑3、4趟。我因為要養小孩、缺錢才會去開車，我平常
    白天還有別的工作。」云云，惟被告林○○、李○○就本案起訴
    書指述其等與林○○、鍾○○共同以車牌號碼000-00號營業貨運
    曳引車附掛車牌號碼00-00營業半拖車；或以車牌號碼000-0
    0號營業貨運曳引車附掛車牌號碼00-00號營業半拖車；自10
    4年11月1日起至105年1月17日止，載運不詳來源之夾雜有大
    量垃圾且不符內政部函令頒「營建剩餘土石方處理方案」規
    定，而明顯屬於廢棄物之營建剩餘土石方至謝○○經營之前揭
    場址回填、堆置，總計達27車次等情，於原審表示認罪或表
    示沒有意見（詳原審卷一第250頁反面及卷四第498頁)，被
    告李○○於原審就載運之次數並未爭執，於本院並供承「他（
    指林○○）載好叫我開車跟著他們的車子下去倒。」，顯然就
    上述犯行與被告林○○具有共犯意圖及行為分擔，屬共同正犯
    無訛。此外被告等自白事項核與謝○○、吳○○所述主要情節相
    符，並經下列證人證述明確，及有下列證據在卷可參：
　㈠證人證述：
  ⒈證人即地主陳○○105年6月26日警詢筆錄（見辛警卷㈥第2570至
    2574頁）。
　⒉證人即○○汽車貨運股份有限公司負責人鄭○○105年3月30日警
    詢筆錄（見癸卷㈡第27至29頁）、105年5月2日警詢筆錄（見
    辛警卷㈡第774至775頁）。
　⒊證人即○○交通企業有限公司負責人歐○○105年3月30日警詢筆
    錄（見辛警卷㈡第789至792頁）。
　⒋證人即負責維修車牌號碼000-00號、000-00號、000-00等車
    輛之○○○企業有限公司負責人李○○105年7月22日警詢筆錄（
    見庚卷第106至108頁）、105年7月28日偵訊筆錄（見庚卷第
    116至117頁）。
　⒌證人即○○環保工程行負責人李○○105年5月2日警詢筆錄（見壬
    警卷第196至197頁反面）。
　㈡書證部分：
　⒈臺中市政府環境保護局105年4月13日中市環稽字第000000000
    0號函（見辛警卷㈠第34至42頁）：1-1、黃○○說明函。1-2、
    ○○公司與謝○○之土地租賃契約及租賃土地範圍圖。1-3、臺
    中市○○區○○段000○000○000○○○地號空拍圖（現場廢棄物堆置
    情形照片）。
　⒉謝○○之指認犯罪嫌疑人紀錄表（指認被告林○○、林○○、李○○
    、鍾○○）（見辛警卷㈠第43至46頁）。
　⒊車牌號碼000-00號營業貨運曳引車及附掛之車牌號碼00-00號
    營業半拖車於104年11月1日行經高鐵路與高鐵五路口迴轉往
    中彰快速道路及經由高鐵東路進、出場址等照片（見辛警卷
    ㈠第50至52頁）。
　⒋車牌號碼000-00號營業貨運曳引車及附掛之車牌號碼00-00號
    營業半拖車於104年11月10日行經高鐵路與高鐵五路口迴轉
    往中彰快速道路及經由高鐵東路進、出場址等照片（見辛警
    卷㈠第53至55頁）。
　⒌車牌號碼000-00號營業大貨車於104年11月17日行經高鐵路與
    高鐵五路口迴轉往中彰快速道路及經由高鐵東路進、出場址
    等照片（見辛警卷㈠第59至61頁）。
　⒍車牌號碼000-00號營業大貨車於104年11月04日行經高鐵路與
    高鐵五路口迴轉往中彰快速道路及經由高鐵東路進、出場址
    等照片（見辛警卷㈠第62至64頁）。
　⒎臺中市政府環境保護局105年1月26日之稽查現場所拍攝之查
    獲在現場之挖土機、貨櫃屋及現場採樣等照片20張、遺留在
    貨櫃屋內工作簽到表6張之影本、支出證明單4份之影本、加
    油站之統一發票5張之影本（見辛警卷㈠第83至102頁）。
　⒏臺中市○○地○○○○○○○○段000○00000○○地號）（見辛警卷㈠第104
    頁）。
　⒐臺中市政府環境保護局105年1月26日之環境稽查紀錄表（見
    辛警卷㈠第105至106頁、第126至127頁）。
　⒑臺中市政府環境保護局105年1月26日之稽查現場所拍攝之查
    獲在現場之挖土機、現場廢棄物堆置情形及車號0000-00號
    自小客車等照片8張（見辛警卷㈠第122至125頁）。
　⒒105年1月26日之查獲在現場遭非法棄置事業廢棄物及載運廢
    棄物曳引車進、出場址等照片(見辛警卷㈠第137至149頁)。
　⒓105年5月19日之查獲現場空拍照片、105年1月26日現場廢棄
    物堆置情形及挖坑回填廢棄物堆置情形等照片（見辛警卷㈠
    第161至164頁）。
　⒔車牌號碼000-0000號自小客車之車輛詳細資料報表及該車於1
    04年11月15日19時許在進入上開土地之道路上繞場之監視錄
    影畫面翻拍照片3張（見辛警卷㈡第490至492頁）。
　⒕車牌號碼000-0000號自小客車之車輛詳細資料報表及該車於1
    04年12月18日凌晨4時56分許、4時58分許、12月20日凌晨6
    時許、12月21日凌晨5時31分許、12月29日22時2分許、12月
    30日凌晨1時23分許、凌晨4時56分許在進入上開土地之道路
    上繞場之監視錄影畫面翻拍照片11張（見辛警卷㈡第493至50
    1頁）。
　⒖林○○之指認犯罪嫌疑人紀錄表（指認謝○○）（見辛警卷㈡第50
    2至504頁）。
　⒗車牌號碼000-00號營業貨運曳引車暨附掛之車牌號碼00-00、
    00-00號營業半拖車於104年11月1日至12月27日進入臺中市○
    ○區○○段000、000、000之0、000、000之0、000之0等地號土
    地傾倒廢棄物之每車次時間一覽表及路口監視器錄影畫面翻
    拍照片共148張（見辛警卷㈡第505至583頁）。
　⒘車牌號碼000-00號營業貨運曳引車暨附掛之車牌號碼00-00號
    營業半拖車之車輛詳細資料報表（見辛警卷㈡第510至511頁
    ）。
　⒙車牌號碼000-00號大貨車於104年11月2日至12月30日進入臺
    中市○○區○○段000、000、000之0、000、000之0、000之0等
    地號土地傾倒廢棄物之每車次時間一覽表及路口監視器錄影
    畫面翻拍照片共000張（見辛警卷㈡第584至649頁）。
　⒚車牌號碼000-00號（已變更車牌號碼為000-000號）自用大貨
    車之車輛詳細資料報表（見辛警卷㈡第588頁）。
　⒛車牌號碼000-00號大貨車於104年11月15日至12月30日進入臺
    中市○○區○○段000、000、000之0、000、000之0、000之0等
    地號土地傾倒廢棄物之每車次時間一覽表及路口監視器錄影
    畫面翻拍照片共83張（見辛警卷㈡第650至696頁）。
　車牌號碼000-00號（變更車牌前之車牌號碼為000-00號）自
    用大貨車之車輛詳細資料報表（見辛警卷㈡第653頁）。
　車牌號碼000-00號營業貨運曳引車暨附掛之車牌號碼00-00號
    營業半拖車於104年11月1日至105年1月8日進入臺中市○○區○
    ○段000、000、000之0、000、000之0、000之0等地號土地傾
    倒廢棄物之每車次時間一覽表及路口監視器錄影畫面翻拍照
    片共142張（見辛警卷㈡第698至773頁）。
　車牌號碼000-00號營業貨運曳引車暨附掛之車牌號碼00-00號
    營業半拖車之車輛詳細資料報表（見辛警卷㈡第703至704頁
    ）。
　鄭○○之指認犯罪嫌疑人紀錄表（指認林○○）（見辛警卷㈡第77
    6至778頁）。
　被告林○○將車牌號碼000-00號營業貨運曳引車販售予證人李○
    ○時，雙方所簽立之讓渡書、認購證及該車辦理過戶所具之
    汽（機）車各項異動登記書、汽車新領牌照登記書、統一發
    票等各1紙（見辛警卷㈡第784至788頁）。
　被告林○○將車牌號碼000-00號營業貨運曳引車靠行登記在○○
    公司名下時所簽立之汽車貨運業接受個別經營者信託服務（
    靠行）契約書、宜蘭縣政府營利事業登記證（見辛警卷㈡第7
    93至797頁）。
　臺中市○○區○○段000、000、000之0、000、000之0、000之0等
    地號土地之土地所有權狀暨土地所權人陳○○、陳○○、蔡○○、
    陳○○、陳○○、陳○○、陳○○、陳○○等人授權陳○○處理上開土地
    所簽立之授權書各1紙（見辛警卷㈥第2577至2608頁）。
　陳○○將上開土地租賃予○○公司之黃○○所簽立之土地租賃契約
    書1份（見辛警卷㈥第2609至2611頁）。
　陳○○之指認照片（指認黃○○）(見辛警卷㈥第2612頁)。
　陳○○提供之代收票據明細表、存摺影本（見辛警卷㈥第2613至
    2622頁）。
　環保局會同本案廢棄物棄置地點之土地所有權人陳○○、陳○○
    於105年2月15日至本案廢棄物棄置地點現場進行會勘之會勘
    紀錄（見辛警卷㈥第2623至2624頁）。
　陳○○之指認犯罪嫌疑人紀錄表（105年6月26日）（見辛警卷㈥
    第2625至2627頁）。
　臺中市政府環境保護局105年1月26日之環境稽查紀錄表、系
    爭上開土地之Google網站空照圖、臺中市空間地圖查詢系統
    各1張（見辛警卷㈥第2628至2631頁）。
　臺中市○○區○○段000、000、000之0、000、000之0、000之0等
    地號土地之土地建物查詢資料各1份（見辛警卷㈥第2632至26
    43頁）。
　臺中市政府環境保護局（下稱環保局）105年1月26日之環境
    稽查紀錄表暨稽查現場所拍攝之照片、查獲在現場之挖土機
    、貨櫃屋之照片（見辛警卷㈥第2644至2646、第2763至2768
    頁）。
　臺中市政府環境保護局105年2月15日中市環稽字第000000000
    0號函暨函附之005年1月26日、105年2月15日廢棄物稽查紀
    錄（見辛警卷㈥第2648至2659頁）。
　臺中市政府環境保護局105年6月28日中市環稽字第000000000
    0號函暨函附之採樣檢測報告2份（各含採樣計畫書、各採樣
    點照片、環境樣品送驗單、檢驗報告）（見辛警卷㈥第2660
    至2761頁）。
　員警105年2月1日偵查報告（見戊卷第2頁）。
　行動電話門號0000000000、0000000000、0000000000、00000
    00000、0000000000號通聯調閱查詢單（見戊卷第37至38頁
    ）。
　臺中市○○區○○段000○地號之空拍圖資、土地查詢比例圖、土
    地建物查詢資料（見戊卷第39至57頁）。
　臺中市政府環境保護局105年1月26日之稽查現場所拍攝之照
    片14張（見戊卷第58至64頁）。
　員警105年2月24日偵查報告（見戊卷第67至69頁）。
　行動電話門號00000000000000000000、0000000000、0000000
    000、0000000000、0000000000等號通聯調閱查詢單（見戊
    卷第102至111頁）。
　臺中市政府環境保護局臺中市南屯區同安南巷高鐵高架橋下
    廢棄物案105年3月17日採樣計畫書（見戊卷第115至133頁）
    。
　林○○之指認犯罪嫌疑人紀錄表（指認林○○、李○○、謝○○、鍾○
    ○、李○○）（見庚卷第23至25頁）。
　李○○之指認犯罪嫌疑人紀錄表（指認林○○、林○○、李○○、謝○
    ○、鍾○○）（見庚卷第46至48頁）。
　新北市政府環境保護局於105年1月31日在新北市○○區○○路○○○
    路○○○○○○○○○○○○○號碼000-00號營業貨運曳引車暨附掛之車
    牌號碼00-00號營業半拖車之現場採證照片影本6張（見庚卷
    第50至51頁）。
　新北市政府環境保護局105年2月22日新北環衛五字第0000000
    000號函（見庚卷第52頁）。
　查獲在現場遭非法棄置事業廢棄物照片（見庚卷第53至55頁
    、第87至89頁）。
　車牌號碼000-00號營業貨運曳引車附掛車牌號碼00-00號營業
    半拖車於105年3月12日凌晨約4時至5時許之間，進入本案廢
    棄物棄置土地之路口監視器錄影資料翻拍照片（見庚卷第56
    至59頁）。
　鍾○○之指認犯罪嫌疑人紀錄表（指認林○○、林○○、李○○）（
    見庚卷第81至83頁）。
　被告鍾○○所立之車牌號碼000-00號營業貨運曳引車之欠付油
    款限期繳納切結書（見庚卷第86頁）。
　車牌號碼000-00號營業貨運曳引車附掛車牌號碼00-00號營業
    半拖車、車牌號碼000-00號、000-00號營業大貨車等於105
    年3月12日凌晨約4時至5時許之間，進入本案廢棄物棄置土
    地之路口監視器錄影資料翻拍照片（見庚卷第90至100頁）
    （壬警卷P158-161）。
　李○○之指認犯罪嫌疑人紀錄表（指認林○○、林○○、李○○、鍾○
    ○、李○○）（見庚卷第109至111頁）。
　○○○公司於104年12月23日維修車牌號碼000-00號營業大貨車
    、105年1月22日、26日維修000-00號營業大貨車所立之估價
    單共3紙（見庚卷第112至113頁）。
　林○○之指認犯罪嫌疑人紀錄表（指認謝○○）（見壬警卷第6至
    9頁）。
　車牌號碼000-00號營業貨運曳引車附掛車牌號碼00-00號營業
    半拖車、車牌號碼000-00號營業貨運曳引車附掛車牌號碼00
    -00號營業半拖車、車牌號碼000-00號、000-00號營業大貨
    車等車，於105年3月12日凌晨約4時至5時許之間，進入本案
    廢棄物棄置土地之路口監視器錄影資料翻拍照片（見壬警卷
    第13至27頁）。
　謝○○將車牌號碼000-00號營業貨運曳引車、車牌號碼00-00號
    營業半拖車靠行登記在○○公司名下時所簽立之汽車貨運業接
    受個別經營者信託服務（靠行）委託服務契約（見壬警卷第
    168頁）。
　○○公司將臺中市○○區○○段000之0、000之0、000之0、000之0
    地號等4筆土地出租與被告謝○○所簽立之土地租賃契約（見
    壬警卷第169頁）。
　李○○之指認犯罪嫌疑人紀錄表（指認林○○）（見壬警卷第201
    至203頁）。
　李○○向被告林○○購買車牌號碼000-000號（原車號：000-00號
    ）營業用大貨車所簽立之汽車買賣合約書、開立之統一發票
    、收款證明及申辦之汽（機）車新領牌照登記書、各項異動
    登記書、行車執照等資料(見壬警卷第209至218頁)。
　李○○遭扣押之頭份鎮農會存摺影本（戶名：溫○○）（見壬警
    卷第219至220頁、第228至229頁）。
　苗栗縣政府105年4月1日府商工字第0000000000號函暨函覆之
    ○○環保工程行商業名稱變更相關資料（見壬警卷第221至223
    頁）。
　交通部公路總局新竹監理所105年4月12日竹監苗站字第00000
    00000號函暨函附之車號000-00號自用大貨車牌照登記書（
    見壬警卷第224至227頁、第236至237頁）。
　車牌號碼000-000號自用大貨車之汽車燃料使用費繳納通知書
    、苗栗縣政府105年全期使用牌照稅繳款書（見壬警卷第230
    至235頁、第238至239頁）。
　李○○遭扣押之汽車買賣合約書影本、統一發票影本、付款證
    明影本、000-000牌照登記書影本、000-00異動登記書影本
    、000-000行照影本、頭份鎮農會存摺影本、○○環保工程行
    商業登記抄本影本等照片（見壬警卷第240至247頁）。
　車牌號碼000-000號自用大貨車之現況照片（見壬警卷第248
    至251頁）。
　被告林○○所持用之行動電話門號0000000000號於105年3月12
    日當日之上網通聯定位紀錄（見壬警卷第293至302頁反面）
    。
　臺中市政府警察局第四分局0000000專案現場勘察報告（含刑
    案現場照片33張）（見壬警卷第310至328頁）。
　謝○○之指認犯罪嫌疑人紀錄表（指認林○○）（見癸卷㈡第15至
    16頁）。
　車牌號碼000-00號營業貨運曳引車附掛車牌號碼00-00號營業
    半拖車、車牌號碼000-00號營業貨運曳引車附掛車牌號碼00
    -00號營業半拖車、車牌號碼000-00號、000-00、000-00號
    營業大貨車、000-0000號營業貨運曳引車等共計6部車，於1
    05年3月12日凌晨約4時至5時許之間，進入本案廢棄物棄置
    土地之路口監視器錄影資料翻拍照片（見癸卷㈡第35至57頁
    ）。
　車牌號碼000-00號營業貨運曳引車、000-00號營業貨運曳引
    車、00-00號營業半拖車、000-00號、000-00號、000-00號
    大貨車之車輛詳細資料報表（見癸卷㈡第58至63頁）。
　環保局105年3月12日之環境稽查紀錄表暨稽查時發現原堆置
    廢棄物現場旁又遭棄置6堆廢棄物之照片16張（見癸卷㈡第64
    至75頁）。
　環保局105年1月26日之環境稽查紀錄表暨稽查現場所拍攝之
    照片12張（見癸卷㈡第76至80頁）。
　扣押車牌號碼000-00號營業貨運曳引車、車牌號碼00-00號營
    業半拖車之扣留清除機具、處理設施或設備保管條及上開扣
    押車輛之照片4張（見甲卷第69至70頁、第74至75頁）。
　本案棄置廢棄物現場之電子地籍圖（見丙卷㈠第6頁）。
　臺中市政府警察局第四分局0000000專案現場勘察報告（含車
    輛前往本案棄置廢棄物地點周遭之行車路線暨行車路線上設
    置之路口監視器共3個之位置圖、刑案現場照片39張）（見
    丙卷㈠第17至38頁）。
　車牌號碼0000-00號自用小客車、000-00號營業貨運曳引車、
    00-00號營業半拖車、000-00號營業貨運曳引車、00-00號營
    業半拖車、000-00號營業大貨車、000-00號自用大貨車之車
    輛詳細資料報表、上開車輛於105年3月12日之國道高速公路
    ETC車行紀錄（見丙卷㈠第39至49頁）。
　臺中市政府環境保護局臺中市南屯區同安南巷高鐵高架橋下
    廢棄物案105年3月21日採樣計畫書(見丙卷㈠第52至69頁)。
　臺灣臺中地方檢察署檢察官105年6月29日之履勘現場筆錄暨
    照片12張（見丙卷㈡第11至17頁）。
　臺中市政府環境保護局105年1月26日之稽查紀錄表暨現場所
    拍攝之現場照片45張（見丁卷第3至6頁）。
　環保局於105年2月1日至臺中市南屯區同安南巷高鐵高架橋旁
    臨筏子溪空地現場之會勘紀錄（見丁卷第8至9頁）。
　臺中市○○區○○段000○地號土地之Google網站空照圖、臺中市
    空間地圖查詢系統各1張（見丁卷第10頁）。
　臺中市政府環境保護局105年3月3日中市環稽字第0000000000
    號函（見丁卷第21頁）。
　臺中市政府都市發展局105年2月24日中市都工字第000000000
    0號函（見丁卷第22頁）。
　陳○○所駕駛車牌號碼000-00號營業貨運曳引車暨車號00-00號
    營業半拖車，於104年11月1日、同年月2日，進出本案堆置
    地點之車次時間一覽表、路口監視器截圖、現場照片（見A
    警卷㈠第143至156頁）。
　陳○○105年10月13日指認犯罪嫌疑人紀錄表（見A警卷㈠第157
    至159頁）。
　臺灣臺中地方法院105年度聲搜字第1998號搜索票、搜索筆錄
    （受搜索人：陳○○）（見A警卷㈠第160至165頁）。
　扣押車牌號碼000-00號營業貨運曳引車暨車號00-00號營業半
    拖車之內政部警政署保安警察第七總隊第三大隊第二中隊扣
    押筆錄、扣押物品目錄表（受執行人：陳○○）、查扣物品委
    請他單位代為保管條、扣留清除機具、處理設施或設備收執
    聯（見A警卷㈠第171至178頁）。
　○○交通企業有限公司之宜蘭縣政府營利事業登記證（見A警卷
    ㈡第467頁）。
　車牌號碼000-00號營業貨運曳引車暨車號00-00號營業半拖車
    之汽車貨運業接受個別經營者信託服務（靠行）契約書、車
    輛詳資料報表（見A警卷㈡第468至473頁）。
　本案堆置地點於105年1月26日、5月19日、6月29日拍攝之現
    場照片（見A警卷㈡第641至646頁）。
　發還陳○○所駕駛之車牌號碼000-00號營業貨運曳引車暨車號0
    0-00號營業半拖車之收受訴訟案款通知（繳納刑事擔保金通
    知單）、國庫存款收款書、內政部警政署保安警察第七總隊
    第三大隊第二中隊107年7月30日保七三大二中刑字第000000
    0000號函及其檢附扣押物品發還領取收據、臺中市政府環境
    保護局扣留清除機具、處理設施或設備領據（見臺灣臺中地
    方法院106年度訴字第2636號卷㈠第103至104頁、第106至107
    頁）。
　臺中市政府環境保護局105年3月28日中市環稽字第000000000
    00號執行違反廢棄物清理法案件裁處書（見107年度原附民
    字第8號卷第5頁）。
　臺中市○○區○○段○00000○00000○00000地號土地登記謄本（見1
    07年度原附民字第8號卷第8至10頁）。
　　足認被告林○○、林○○、李○○、鍾○○於原審或本院之任意性自
    白均與事實相符，而堪採信，本案事證明確，上開被告犯行
    均堪認定，應依法論科。
三、論罪科刑：
  ㈠行為後法律有變更者，適用行為時之法律，但行為後之法律
    有利於行為人者，適用最有利於行為人之法律，刑法第2條
    第1項定有明文。查上開被告行為後，廢棄物清理法第46條
    業於106年1月18日經總統修正公布，並於同年月20日施行，
    修正前條文為：「有下列情刑之一者，處1年以上5年以下有
    期徒刑，得併科新臺幣3百萬元以下罰金：…四、未依第41條
    第1項規定領有廢棄物清除、處理許可文件，從事廢棄物貯
    存、清除、處理，或未依廢棄物清除、處理許可文件內容貯
    存、清除、處理廢棄物。」；修正後之條文為：「有下列情
    刑之一者，處1年以上5年以下有期徒刑，得併科新臺幣1千5
    百萬元以下罰金：…四、未依第41條第1項規定領有廢棄物清
    除、處理許可文件，從事廢棄物貯存、清除、處理，或未依
    廢棄物清除、處理許可文件內容貯存、清除、處理廢棄物。
    」，其修正後就併科罰金金額部分較修正前為高，經比較新
    舊法後，修正後之規定並未較有利於被告等，自應適用其等
    行為時即修正前廢棄物清理法第46條之規定論處。
  ㈡行政院環境保護署依據廢棄物清理法第12條規定所訂定之「
    一般廢棄物回收清除處理辦法」第2條第7款、第11款、第13
    款、第14款分別規定，「貯存：指一般廢棄物於回收、清除
    、處理前，放置於特定地點或貯存容器、設施內之行為。」
    、「清除：指下列行為：㈠收集、清運：指以人力、清運機
    具將一般廢棄物自產生源運輸至處理場（廠）之行為。㈡轉
    運：指以清運機具將一般廢棄物自產生源運輸至轉運設施或
    自轉運設施運輸至中間處理或最終處置設施之行為。」、「
    處理：指下列行為：㈠中間處理：指一般廢棄物在最終處置
    或再利用前，以物理、化學、生物、熱處理、堆肥或其他處
    理方法，變更其物理、化學、生物特性或成分，達成分離、
    中和、減量、減積、去毒、無害化或安定之行為。㈡最終處
    置：指將一般廢棄物以安定掩埋、衛生掩埋、封閉掩埋或海
    洋棄置之行為。㈢再利用：指將一般廢棄物經物理、化學或
    生物等程序後做為材料、燃料、肥料、飼料、填料、土壤改
    良或其他經中央主管機關會商中央目的事業主管機關認定之
    用途行為。㈣能源回收：指一般廢棄物具有生質能、直接利
    用或經處理產生能源特性，供進行再生能源利用之行為。」
    、「清理：指一般廢棄物貯存、回收、清除或處理之行為。
    」。行政院環境保護署依據廢棄物清理法第36條第2項規定
    所訂定之「事業廢棄物貯存清除處理方法及設施標準」第2
    條第1款、第2款、第3款、第4款亦分別規定，「貯存：指事
    業廢棄物於清除、處理前，放置於特定地點或貯存容器、設
    施內之行為。」、「清除：指事業廢棄物之收集、運輸行為
    。」、「處理：指下列行為：㈠中間處理：指事業廢棄物在
    最終處置或再利用前，以物理、化學、生物、熱處理或其他
    處理方法，改變其物理、化學、生物特性或成分，達成分離
    、減積、去毒、固化或穩定之行為。㈡最終處置：指衛生掩
    埋、封閉掩埋、安定掩埋或海洋棄置事業廢棄物之行為。㈢
    再利用：指事業產生之事業廢棄物自行、販賣、轉讓或委託
    做為原料、材料、燃料、填土或其他經中央目的事業主管機
    關認定之用途行為，並應符合其規定者。」、「清理：指貯
    存、清除或處理事業廢棄物之行為。」。查上開被告均未向
    主管機關申請領有廢棄物清除、處理許可文件，而於如附表
    所示之時間將營建廢棄物即事業廢棄物載運至本案土地堆置
    、貯存，核其等所為，均係犯廢棄物清理法第46條第4款之
    非法清理廢棄物罪。
  ㈢集合犯乃其犯罪構成要件中，本就預定有多數同種類之行為
    將反覆實行，立法者以此種本質上具有複數行為，反覆實行
    之犯罪，歸類為集合犯，特別規定為一個獨立之犯罪類型，
    例如收集犯、常業犯等。廢棄物清理法第46條第4款前段之
    非法清理廢棄物罪，係以未依同法第41條第1項規定領有廢
    棄物清除、處理許可文件從事清除、處理廢棄物者為犯罪主
    體，再依該第41條第1項前段以觀，可知立法者顯然已預定
    廢棄物之清除、處理行為通常具有反覆實行之性質。是本罪
    之成立，本質上即具有反覆性，而為集合犯(最高法院104年
    第9次刑事庭會議決議參照)。故被告林○○、林○○、李○○、鍾
    ○○於如附表所示之時間，反覆實施清理廢棄物之行為，均侵
    害同一法益，為集合犯，僅論以一罪。其等及陳○○就上開犯
    行，有犯意聯絡及行為分擔，均為共同正犯。
四、被告李○○辯稱伊僅係載石頭云云，然由現場照片顯示，本案
    土石堆混雜大量髒亂垃圾，已難稱僅係「土石堆」，現場並
    無任何土資廠或級配廠之告示，且周遭並未設置任何欄柵圍
    籬，上方亦無遮蔽圍網，更無任何溝渠水利設施以防免風雨
    澆灌土石垃圾流失殃及鄰地（參辛警卷一附現場照片），顯
    有污染環境危害人體健康之虞，自屬違法儲存或棄置，被告
    李○○辯稱伊僅載石頭云云，僅係個人片面之詞，無何確切事
    證可憑，況營建剩餘土石方亦應由合法土資廠處理之，縱係
    石頭，將之任意棄置於垃圾土石堆中，仍屬違反廢棄物清理
    法無訛。
五、本院之判斷：原審以被告犯罪事證明確，並審酌被告林○○、
    李○○均曾因違反廢棄物清理法案件，經法院判處罪刑並予緩
    刑之寬典，有其等之臺灣高等法院被告前案紀錄表存卷可參
    ，竟未能珍惜前次緩刑之寬典，無視政府對環境保護之政策
    宣導，僅為貪圖一己私利，明知未具有清除處理廢棄物之專
    業能力及設備，亦未依規定領有許可文件，仍為本件犯行，
    均應處以較重之刑；另被告林○○、鍾○○則均無相類前科，亦
    有其等臺灣高等法院被告前案紀錄表在卷可查，素行尚可，
    所處刑度應較被告林○○、李○○為輕。並考量被告林○○僱用被
    告林○○、李○○、鍾○○等為其載運廢棄物，被告林○○居於主導
    地位，自應處以較重之刑，被告林○○、李○○、鍾○○則居於從
    屬地位，其等之刑度應較被告林○○為輕。再參酌其等載運傾
    倒廢棄物之次數、所傾倒之廢棄物尚非有害事業廢棄物，及
    於原審均坦認犯行，尚知悔悟之犯後態度，暨其等自述之智
    識程度及家庭、生活經濟狀況等一切情狀（見原審105年度
    原訴字第39號卷㈣第500至501頁），分別量處被告林○○有期
    徒刑壹年捌月、被告林○○有期徒刑壹年、被告李○○有期徒刑
    壹年貳月、被告鍾○○有期徒刑壹年，及就被告林○○、鍾○○依
    法宣告緩刑及緩刑期間應履行之事項，暨就其等犯罪所得依
    法宣告沒收（詳后），認事用法核無違誤，被告上訴意旨請
    求從輕量刑，檢察官上訴意旨認被告林○○、鍾○○部分緩刑不
    當，均無理由，應予駁回。
六、緩刑部分：
　㈠被告林○○、鍾○○均未曾因故意犯罪受有期徒刑以上刑之宣告
    ，有其等臺灣高等法院被告前案紀錄表可按，考量被告林○○
    、鍾○○均係受僱聽命於被告林○○之司機，就本案違反廢棄物
    清理法之犯行並非立於主導地位，其等經此偵查、審判程序
    及罪刑宣告之教訓後，當知所警惕而無再犯之虞，本院斟酌
    上情，認原審就被告林○○、鍾○○均宣告緩刑3年，並依刑法
    第74條第2項第8款規定，諭知於緩刑期間應接受受理執行之
    地方檢察署所舉辦之法治教育3場次，及依刑法第93條第1項
    第2款規定，併予宣告於緩刑期間付保護管束。均屬妥適，
    應予維持。
  ㈡惟本院審酌被告林○○、鍾○○行為造成之國家社會資源浪費，
    認有命其等補償之必要，除維持原審所諭知緩刑宣告及其等
    緩刑期間應履行之事項外，併命其等依刑法第74條第2項第4
    款規定，各應向公庫支付新臺幣拾萬元。
七、沒收方面：
  ㈠查上列被告行為後，刑法關於沒收部分於104年12月30日修正
    公布，自105年7月1日施行，而沒收，適用裁判時之法律，
    刑法第2條第2項定有明文，是就沒收部分，自應適用修正後
    之規定，先予敘明。次按供犯罪所用、犯罪預備之物或犯罪
    所生之物，屬於犯罪行為人者，得沒收之；犯罪所得，屬於
    犯罪行為人者，沒收之；前2項之沒收，於全部或一部不能
    沒收或不宜執行沒收時，追徵其價額；前條犯罪所得及追徵
    之範圍與價額，認定顯有困難時，得以估算認定之；宣告前
    二條之沒收或追徵，有過苛之虞、欠缺刑法上之重要性、犯
    罪所得價值低微，或為維持受宣告人生活條件之必要者，得
    不宣告或酌減之。刑法第38條第2項、第38條之0第1項前段
    、第3項、第38條之0第1、2項分別定有明文。
  ㈡按沒收兼具刑罰與保安處分之性質，以剝奪人民之財產權為
    內容，係對於人民基本權所為之干預，自應受法律保留原則
    之限制。共同犯罪行為人之組織分工及不法所得，未必相同
    ，特別是集團性或重大經濟、貪污犯罪，彼此間犯罪所得之
    分配懸殊，其分配較少甚或未受分配之人，如仍應就全部犯
    罪所得負連帶沒收之責，超過其個人所得之剝奪，無異代替
    其他犯罪參與者承擔刑罰，顯失公平。故共同犯罪之人，其
    所得之沒收，應就各人分得之數為之（最高法院104年度台
    上字第2986號判決及104年度第14次刑事庭會議決議意旨參
    照）。經查：
  ⒈被告林○○自承：伊係以每車次3000元受僱於被告林○○，前後
    共載運10餘次至本案查獲地點堆置等語（見庚卷第26至29頁
    ）。以最有利被告之方式認定其犯罪所得總額為3萬3000元
    【計算式：3000元×11次=3萬3000元】，未經扣案，自應依
    刑法第38條之0第1項、第3項之規定，於被告林○○之宣告刑
    項下宣告沒收，並於全部或一部不能沒收或不宜執行沒收時
    ，追徵其價額。
  ⒉被告李○○自承：伊係以每車次2000元受僱於被告林○○，前後
    共載運4、5次至本案查獲地點堆置等語（見臺灣臺中地方法
    院105年度原訴字第39號卷㈡第71頁）。以最有利被告之方式
    認定其犯罪所得總額為8000元【計算式：2000元×4次=8000
    元】，未經扣案，自應依刑法第38條之0第1項、第3項之規
    定，於被告李○○之宣告刑項下宣告沒收，並於全部或一部不
    能沒收或不宜執行沒收時，追徵其價額。
　⒊被告鍾○○自承：伊係以每車次2000元受僱於被告林○○，前後
    共載運10次至本案查獲地點堆置等語（見臺灣臺中地方法院
    105年度原訴字第39號卷㈡第71頁）。以最有利被告之方式認
    定其犯罪所得總額為2萬元【計算式：2000元×10次=2萬元】
    ，未經扣案，自應依刑法第38條之0第1項、第3項之規定，
    於被告鍾○○之宣告刑項下宣告沒收，並於全部或一部不能沒
    收或不宜執行沒收時，追徵其價額。
　⒋被告林○○於原審否認有犯罪所得，參酌蔡慶偉供稱：每車次
    約賺取3000至5000元等語（見丙卷㈡第53頁），並考量陳○○
    為被告林○○載運廢棄物時並非駕駛被告林○○所提供之車輛，
    而與被告林○○、鍾○○、李○○等人之情形有異，不能排除被告
    林○○就陳○○載運傾倒部分並未分得犯罪所得之可能性。以最
    有利被告之方式估算其犯罪所得總額為18萬9000元【計算式
    ：以每車最低獲利3000元×總車次扣除陳○○載運部分共92車
    次=27萬6000元，再扣除分予被告林○○的可能最高金額即300
    0元×19次=5萬7000元；分予被告李○○的可能最高金額即2000
    元×5次=1萬元，及分予被告鍾○○之0萬元，27萬6000元-5萬7
    000元-1萬元-2萬元=18萬9000元】，未經扣案，自應依刑法
    第38條之0第1項、第3項之規定，於被告林○○之宣告刑項下
    宣告沒收，並於全部或一部不能沒收或不宜執行沒收時，追
    徵其價額。
  ㈢至如附表所示之車輛，固係上開被告用以為本案犯行所用之
    物，惟衡以上開車輛價值甚高，且並非專供非法清理廢棄物
    犯罪之用，倘予以宣告沒收，顯有過苛之虞，爰均不予以宣
    告沒收，併此敘明。
八、被告林○○經合法傳喚，無正當理由不到庭，爰不待其陳述逕
    行判決。
據上論結，應依刑事訴訟法第371條、第368條，刑法第74條第2
項第4款，判決如主文。
本案經檢察官吳宇軒、王銘仁提起公訴及追加起訴，檢察官白惠
淑提起上訴，檢察官林蓉蓉到庭執行職務。
中　　華　　民　　國　　110 　年　　12　　月　　29　　日
            刑事第九庭　  審判長法　官　紀  文  勝
                                法　官　賴  妙  雲
                                法　官　姚　勳　昌
以上正本證明與原本無異。              
如不服本判決應於收受送達後二十日內向本院提出上訴書狀，其
未敘述上訴理由者，並得於提起上訴後二十日內向本院補提理由
書狀（均須按他造當事人之人數附繕本）「切勿逕送上級法院」
。因疫情而遲誤不變期間，得向法院聲請回復原狀。
                                書記官  溫  尹  明
　　　　　　　　　　　　　　　　
中　　華　　民　　國　　110 　年　　12　　月　　29　　日

附錄本案論罪科刑法條全文：
廢棄物清理法第46條（修正前）
有下列情形之一者，處1年以上5年以下有期徒刑，得併科新臺幣
3百萬元以下罰金：
一、任意棄置有害事業廢棄物。
二、事業負責人或相關人員未依本法規定之方式貯存、清除、處
    理或再利用廢棄物，致污染環境。
三、未經主管機關許可，提供土地回填、堆置廢棄物。
四、未依第41條第1項規定領有廢棄物清除、處理許可文件，從
    事廢棄物貯存、清除、處理，或未依廢棄物清除、處理許可
    文件內容貯存、清除、處理廢棄物。
五、執行機關之人員委託未取得許可文件之業者，清除、處理一
    般廢棄物者；或明知受託人非法清除、處理而仍委託。
六、公民營廢棄物處理機構負責人或相關人員、或執行機關之人
    員未處理廢棄物，開具虛偽證明。
　　
附表
編號 非法清除、處理之車輛 車輛所有人 駕駛人 清除、處理日期及車次 1 車牌號碼000-00號營業貨運曳引車附掛車牌號碼00-00號營業半拖車 曳引車為謝○○所有，靠行登記於○○通運股份有限公司，半拖車為林○○所有，靠行登記於○○交通企業有限公司。 李○○、林○○ ①104年11月1日：2次 ②104年11月2日：1次 ③104年11月10日：2次 ④104年11月11日：1次 ⑤104年11月12日：1次 ⑥104年11月13日：1次 ⑦104年11月14日：2次 ⑧104年11月15日：1次 ⑨104年11月18日：1次 ⑩104年11月19日：1次 ⑪104年11月22日：1次 ⑫104年11月26日：1次 ⑬104年11月27日：1次 ⑭104年11月30日：1次 ⑮104年12月16日：1次 ⑯104年12月17日：2次 ⑰104年12月21日：1次 ⑱104年12月27日：1次 ⑲104年12月28日：1次 ⑳105年1月7日：1次 ㉑105年1月8日：1次 ㉒105年3月12日：1次共26次（起訴書誤載為27次） 2 車牌號碼000-00號營業貨運曳引車附掛車牌號碼00-00號營業半拖車 曳引車為林○○所有，靠行登記於○○交通企業有限公司，半拖車為謝○○所有，靠行登記於○○通運股份有限公司。 鍾○○、林○○、林○○ ①104年11月1日：1次 ②104年11月2日：2次 ③104年11月10日：2次 ④104年11月12日：1次 ⑤104年11月14日：2次 ⑥104年11月15日：3次 ⑦104年11月16日：1次 ⑧104年11月20日：1次 ⑨104年11月22日：1次 ⑩104年11月26日：1次 ⑪104年11月27日：1次 ⑫104年11月28日：1次 ⑬104年12月25日：1次 ⑭104年12月26日：1次 ⑮104年12月27日：1次 ⑯105年3月12日：1次共21次 3 車牌號碼000-00號營業貨運曳引車附掛車牌號碼00-00號營業半拖車 曳引車為林○○所有，半拖車為陳○○所有，均靠行登記於○○交通企業有限公司。  ①104年11月30日：1次 ②104年12月17日：1次 ③104年12月20日：1次 ④104年12月21日：1次 ⑤104年12月23日：1次 ⑥104年12月24日：1次共6次 4 車牌號碼000-00號自用大貨車 林○○所有，原靠行登記於○○汽車貨運股份有限公司，已於105年4月13日變賣過戶予○○環保工程行，車牌號碼變更為000-000號 。 林○○、林○○ ①104年11月2日：1次 ②104年11月4日：1次 ③104年11月5日：1次 ④104年11月6日：1次 ⑤104年11月7日：1次 ⑥104年11月9日：1次 ⑦104年11月10日：1次 ⑧104年11月12日：1次 ⑨104年11月13日：1次 ⑩104年11月27日：1次 ⑪104年12月17日：1次 ⑫104年12月20日：1次 ⑬104年12月21日：1次 ⑭104年12月23日：1次 ⑮104年12月24日：1次 ⑯104年12月25日：1次 ⑰104年12月26日：1次 ⑱104年12月28日：1次 ⑲104年12月29日：2次 ⑳104年12月30日：1次 ㉑105年3月12日：1次共22次（起訴書誤載為19次） 5 車牌號碼000-00號自用大貨車（104年11月26日前車牌號碼為000-00號） 林○○所有，登記於凱運有限公司（登記負責人為林○○之妻余○○）。 鍾○○、林○○、林○○ ①104年11月15日：1次 ②104年11月17日：2次 ③104年11月19日：1次 ④104年11月21日：1次 ⑤104年11月22日：1次 ⑥104年12月17日：1次 ⑦104年12月20日：1次 ⑧104年12月21日：1次 ⑨104年12月23日：1次 ⑩104年12月25日：1次 ⑪104年12月26日：1次 ⑫104年12月27日：1次 ⑬104年12月28日：1次 ⑭104年12月29日：2次 ⑮105年3月12日：1次共17次（起訴書誤載為19次） 6 車牌號碼000-00號營業貨運曳引車附掛車牌號碼00-00營業貨運半拖車 均為陳○○所有並靠行登記於○○交通企業有限公司。 陳○○ ①104年11月1日：2次 ②104年11月2日：1次共3次 


【卷宗名稱與簡稱對照】
一、內政部警政署保安警察第七總隊第三大隊105年8月1日保七
    三大二中刑偵字第1050001429號卷㈠至㈥：辛警卷㈠至㈥
二、105年偵字第19710號卷：辛卷
三、105年度他字第993號卷：戊卷
四、105年度偵字第18349號卷：己卷
五、105年度偵字第19084號卷：庚卷
六、臺中市政府警察局第四分局中市警四分偵字第1050033475號
    卷：壬警卷
七、105年度偵字第00065號卷：甲卷
八、105年度偵字第16538號卷㈠至㈡：乙卷㈠至㈡
九、105年度他字第1864號卷㈠至㈡：丙卷㈠至㈡
十、105年度他字第1255號卷：丁卷
十一、內政部警政署保安警察第七總隊第三大隊保七三大二中刑
      偵字第1050002254號卷㈠至㈡：A警卷㈠至㈡
十二、105年度警聲調字第457號卷：癸卷㈡